【裁判字號】    95,台上,2585
【裁判日期】    950511
【裁判案由】    業務過失致人於死
【裁判全文】
最高法院刑事判決            九十五年度台上字第二五八五號
    上  訴  人  甲○○
    選任辯護人  施吉安律師
上列上訴人因業務過失致人於死案件，不服台灣高等法院高雄分
院中華民國九十五年一月二十四日第二審更審判決（九十四年度
交上更(二)字第七號，起訴案號：台灣高雄地方法院檢察署八十七
年度偵字第二五八七七號），提起上訴，本院判決如下：
    主  文
原判決撤銷，發回台灣高等法院高雄分院。
    理  由
本件原判決認定上訴人甲○○本考領有職業大貨車駕駛執照，於
民國七十二年間因業務過失致人於死案件被吊銷執照，詎仍以駕
駛拼裝大貨車為業，於八十七年十月二十日十七時十五分許，無
照駕駛無車牌號碼之拼裝大貨車執行業務，沿高雄縣大社鄉○○
路往大社方向行駛，途經學府路與翠屏路無號誌交岔路口，右轉
翠屏路時，該路段道路狹窄，且適逢下班下課時間，人車擁擠，
乃其於右轉上坡，速度較慢，迨轉彎後，適遇被害人黃福臨騎乘
重型機車，沿學府路同方向跟隨在後右轉翠屏路，二人均因疏未
保持行車間隔，致上訴人駕駛之拼裝車右前輪擦撞被害人之左手
肘近肩膀處，上訴人並未查覺而繼續前行，被害人騎車搖幌不穩
而摔倒於拼裝車後，致受有胸腹挫傷內出血之傷害，經送醫急救
不治死亡等情。因而撤銷第一審判決，改判仍論處上訴人從事業
務之人，因業務上之過失致人於死罪刑，固非無見。
惟查：(一)依原判決認定之事實，上訴人駕駛之拼裝車，既先右轉
翠屏路，上坡行駛，且速度較慢，而被害人騎乘之機車，在後跟
隨右轉翠屏路，二車在上坡路段呈併行狀態。則被害人於右轉上
坡時，是否有在拼裝車右後方超車之情形？不然，為何在上坡路
段呈併行狀態。而當時如係被害人自上訴人駕駛之拼裝車右後方
超車，是否與道路交通安全規則第一百零一條第一款「車輛行經
彎道、陡坡、交岔路口不得超車」之規定有違？此時，何車應保
持安全間距？又依當時適逢下班下課時間，人車擁擠及該路段道
路狹窄之情形，上訴人對於自右後方超車而來之被害人騎乘機車
，是否能注意並能保持安全間距？凡此事項，攸關上訴人有無過
失責任之判斷，原審猶未詳加調查說明，遽行判決，尚有調查職
責未盡及理由不備之違誤。(二)原判決認定本件車禍之發生係被害
人騎乘機車，跟隨在後右轉翠屏路，轉彎後與上訴人之拼裝車在
上坡路段呈併行狀態，二人均因疏未保持行車間隔，致拼裝車右
前輪擦撞被害人之左手肘近肩膀處，被害人因而摔倒所致，並引
用目擊證人沈季燕之證詞為論據。然沈季燕於第一審時曾到庭證
稱：「（肩膀有碰撞到卡車？）大車（指上訴人駕駛之拼裝車）
從後面來，有碰撞到同學（指被害人）的上肘靠肩膀部位」等語
（見一審卷第六三頁反面），如果所證屬實，則與原判決認定之
事實即不相一致，原判決就此證言未加以說明，亦有可議。(三)上
訴人於原審之前審，曾具狀質疑肇事當時之各種情形，並聲請將
本件車禍送請專門學術機構再行鑑定，本院前次發回意旨，已指
明上訴人之有關質疑，似非全然無據，惟所為質疑，事涉交通事
故原因之分析與判定，為專門學驗之範疇，基於訴訟證據資料愈
豐富，愈有助於真實之發現，及公平審判之理念，如無事實上之
困難，事實審法院自宜審酌委由專門學術機構採行以科學驗證之
方式，再為較縝密之鑑定，用昭折服。卷查原審雖二度送請國立
成功大學交通管理系「肇事分析與諮詢中心」從事鑑定，因該大
學財團法人成大法人基金會，以受委案件過多，無法排進受理鑑
定為由未予受理鑑定，但原審未依職權委由其他相當之機構重新
鑑定，復未說明不再送鑑定之理由，遽行判決，自屬可議。上訴
意旨指摘原判決不當，非全無理由，應認仍有撤銷發回更審之原
因。
據上論結，應依刑事訴訟法第三百九十七條、第四百零一條，判
決如主文。
中    華    民    國  九十五  年    五    月   十一   日
                      最高法院刑事第五庭
                          審判長法官  莊  登  照
                                法官  洪  明  輝
                                法官  黃  一  鑫
                                法官  林  秀  夫
                                法官  徐  昌  錦
      本件正本證明與原本無異
                                      書  記  官
中    華    民    國  九十五  年    五    月   十六   日
                                                      v


司法院資訊處製作；財團法人民間司法改革基金會備份。
